臺灣高等法院刑事裁定　　　　　　　　　94年度聲再字第10號
　　再審聲請人
　　即受判決人　甲○○
右列聲請人因貪污治罪條例等案件，對於本院92年度上訴字第11
9號（竊佔部分），中華民國93年11月26日確定判決（臺灣新竹
地方法院88年度訴字第269號、臺灣新竹地方法院檢察署88年度
偵字第1960號），聲請再審，本院裁定如後：
    主  文
再審之聲請駁回。
    理  由
一、聲請意旨略以：
  (一)依刑法第 320 條第 2 項及同法第 80 條第 1 項第 2 款規
    定，竊占罪之追訴權時效為 10 年，再竊占罪為即成犯（最
    高法院 66 台上 3118 號判例）；又，本案，依原確定判決
    認定被告竊占新竹縣新豐鄉○○○段2253、2253之１、2254
    、2255、2256、2256之1地號國有土地之時間係民國76年9月
    間。果如其所認定，至遲至86年9月，本案竊占罪之追訴時
    效即已完成。原確定判決不察，竟違法認定被告成立竊占罪
    ，論處被告罪行，其屬違背法令。
  (二)被告所為與竊占罪之構成要件不相符合
    1.「區劃漁業權」之「水面」非不動產被告竊占行為，即
      76年9月，依刑法第1條罪刑法定主義原則，應適用75年漁
      業法，該法第4條第2款規定：「區劃漁業權，係指區劃水
      面以養殖水產動植物，經營漁業之權。」；同法第22條規
      定：「凡欲在中華民國領海或其他公用水面經營漁業者，
      應申請該管主管機關核准。」民法第66條第1項規定：
      「稱不動產者，謂土地及其定著物。」如前述，「區劃
      漁業權」之「水面」與竊占罪之標的物僅限於「不動產」
      者，要屬有間。原確定判決論處被告竊占罪刑，已有違誤。
    2.「區劃漁業權」之「水面」非「他人」之不動產本案，但
      依原確定判決認定遭被告竊占之新竹縣新豐鄉○○○段22
      53、2253之、2254、2255、2256、2256之1地號國有土地
      ，中華民國係分別於81年7月及82年8月始登錄為中華民國
      所有（一審判決19頁），準此亦證明被告於76年申請從事
      養殖漁業時，該水面也非「他人」之不動產，被告所為顯
      與竊占罪之構成要件不相符合。
  (三)新竹縣政府 76 年 9 月 12 日府農銷字第 13674 號函難認
    為合法
    依前揭 75 年漁業法第 22 條規定，申請人檢附相關資料送
    經主管機關核准經營養殖漁業後，即取得區劃漁業權。經查
    本案被告係於民國76年5月間，即向新竹縣政府申請，業經
    新竹縣政府76年9月12日府農銷字第13674號函核准，被告即
    已依法取得區劃漁業權，並就系爭土地享有使用收益權，觀
    第一審卷附新竹縣政府農業局91年5月6日局漁字第09100072
    60號函，尤堪證明，但上揭新竹縣政府76年9月12 日府農銷
    字第13674號函另稱需辦理承租手續云云，既有悖於上開漁
    業法第22條，即難認為合法。
  (四)被告主觀上亦顯無竊占之故意
    依上述新竹縣政府函覆意旨，被告已獲核准漁業權，因此進
    行養殖漁業之行為，被告主觀上亦顯無竊占之故意。
  (五)綜上所陳，原確定判決竊占罪部分，顯然就前開所述足生影
    響於判決之重要證據漏未審酌，錯誤引用現行漁業法第6條
    之規定，誤認被告尚未取得區劃漁業權執照，認構成竊占罪
    ，為此提出聲請再審，請求撤銷原判決有關竊占罪部分云云
    。
二、按不得上訴於第三審法院之案件，其經第二審確定之有罪判
    決，如就足生影響於判決之重要證據漏未審酌者，固得為受
    判決人之利益聲請再審，刑事訴訟法第四百二十一條定有明
    文；惟所謂「足生影響於判決之重要證據漏未審酌」，係指
    該證據業經法院予以調查或經聲請調查而未予調查，致於該
    確定判決中漏未加以調查，而該證據如經審酌，顯足生影響
    該判決之結果，而為被告有利之判決而言。如當事人所提出
    之證據，不足以影響判決結果，或第二審法院依調查結果，
    本於論理法則、經驗法則，取捨證據後認定事實者，即難據
    以開始再審之程序。又所謂重要證據，必須該證據已足認定
    受判決人應受無罪、或免訴、或輕於原審所認定之罪名方可
    ，如不足以推翻原審所認定罪刑之證據，即非足生影響於原
    判決之重要證據。再者，所謂「漏未審酌」乃指第二審判決
    前已發現而提出或已聲請調查之證據，法院未予調查、審酌
    而言，茍被捨棄之證據，已於理由內敘明其捨棄之理由者，
    即非漏未審酌。又再審係就確定判決事實錯誤而設之救濟方
    法，與非常上訴旨在糾正法律上之錯誤不同。故如確定判決
    違背法令，雖可依非常上訴之方法謀求救濟，要不能據為聲
    請再審之理由，最高法院五十六年度台抗字第四十四號裁定
    參照。
三、經查：
    (一)就再審聲請意旨(一)部分，聲請人以其竊佔犯行之追訴時效
      已完成，指摘原確定判決論處聲請人竊占罪刑，其屬違背
      法令云云，縱若屬實，惟僅為法律適用之問題，並無聲請
      意旨所述有足以動搖原確定判決之重要證據漏未審究之再
      審事由，要不能據為聲請再審之理由。
    (二)就再審聲請意旨(二)部分，原確定判決理由欄貳、二、(四)1
      第1行至第2行載明：「．．．土地法第一條規定：『本法
      所稱土地，謂水陸及天然富源』；同法第十條第一項規定
      ：『中華民國領域內之土地，屬於中華民國人民全體．．
      』．．．」（原確定判決第35頁），是原審法院就聲請人
      就「被告所為與竊占罪之構成要件不相符合」之辯詞，業
      經審酌，並於判決理由欄中詳述，並無漏未審酌之情事。
    (三)就再審聲請意旨(三)部分，聲請人指摘新竹縣政府76年9月1
      2日府農銷字第13674號函難認合法，惟證據之取捨，本屬
      法院依其職權而為判斷，且審酌該證據之結果，是否符合
      經驗法則或論理法則，要屬證據證明力之問題，核係法官
      自由心證形成之範疇，於案件確定後，縱認有違法，則屬
      得否認為判決違背法令而提起非常上訴之事，尚無逕行聲
      請再審之餘地。
    (四)就再審聲請意旨(四)部分，原確定判決理由欄貳、二、(四)1
      第25行至第28行載明：「．．．然甲○○等人向國有財產
      局中區辦事處申請承租並未獲核准，故無獲核發區劃漁業
      權執照，亦為被告甲○○、范德顯所不否認，渠等竟仍佔
      用前開土地築堤養殖漁業，意圖為自己不法之利益竊佔該
      土地，至明。」（原確定判決第36頁），是原確定判決就
      聲請人「被告主觀上亦顯無竊占之故意」之辯詞，業經審
      酌，並於判決理由欄中詳述，亦無漏未審酌之情事。
四、據上論斷，本件再審聲請意旨均不符刑事訴訟法第421條之
    要件，其再審之聲請為無理由，應予駁回，爰依刑事訴訟法
    第434條第1項，裁定如主文。
中　　華　　民　　國　　94　　年　　2　　月　　22　　日
　　　　　　　　　刑事第22庭審判長法　官  黃瑞華
　　　　　　　　　　　　　　　　  法　官  宋  祺
　　　　　　　　　　　　　　　　  法　官  蔡明宏
以上正本證明與原本無異。
不得抗告。
                                  書記官  陳建邦
中　　華　　民　　國　　94　　年　　2　　月　　22　　日
